臺灣桃園地方法院刑事判決　　　　　　　　　　　　　九十年度訴字第二五六號
　　公　訴　人　臺灣桃園地方法院檢察署檢察官
　　被　　　告　甲○○
右列被告因違反毒品危害防制條例案件，經檢察官提起公訴（九十年度毒偵字第三八
八０號），及移送併辦（臺灣新竹地方法院檢察署九十一年度毒偵字第三一三號）本
院判決如左：
    主      文
甲○○連續施用第二級毒品，處有期徒刑柒月。扣案之安非他命參小包（毛重壹點貳
公克），沒收銷燬之。被訴施用第一級毒品部分無罪。
    事      實
一、甲○○曾於八十八年間因施用毒品案件，經本院裁定送觀察、勒戒後，認無繼續
    施用毒品之傾向，經台灣桃園地方法院檢察署檢察官於八十八年三月五日以八十
    八年度偵字第二七一一號為不起訴處分確定後，復因施用第二級毒品安非他命案
    件，經送觀察、勒戒後，認有繼續施用毒品之傾向，改送強制戒治，並於八十九
    年八月十五日，經本院中壢簡易庭以八十九年度壢簡字第三九０號判處有期徒刑
    四月，如易科罰金，以三百元折算一日確定。詎甲○○於八十九年十二月二十八
    日停止戒治後，竟仍不知悔改，又基於概括之犯意，自九十年六月間之某日起至
    九十一年二月十九日止，在桃園縣、新竹縣之路旁車內等處，連續施用第二級毒
    品安非他命多次。嗣於八十九年七月九日，至台灣桃園地方法院檢察署觀護人室
    報到，經採集尿液送驗結果呈安非他命陽性反應，而為該署觀護人發現。復因拒
    不到案，於九十一年二月二十日二十二時三十分許，在新竹縣新豐鄉福興村福龍
    宮前為警查獲，扣得第二級毒品安非他命三小包（毛重一．二公克）。
二、案經台灣桃園地方法院檢察署檢察官主動偵查起訴暨新竹縣警察局竹北分局報請
    臺灣新竹地方法院檢察署檢察官移送併辦。
    理      由
壹、有罪部分：
一、訊據被告甲○○對於右揭事實均坦承不諱，且被告至台灣桃園地方法院檢察署觀
    護人室報到及為警查獲時所採集之尿液經送檢驗結果，均確呈安非他命陽性反應
    ，此有台灣檢驗科技股份有限公司檢驗報告及新竹縣警察局尿液檢驗單各一紙在
    卷可稽，此外，並有第二級毒品安非他命三小包（毛重一．二公克）扣案可稽，
    足徵其自白與事實相符。又被告前因施用毒品案件，經觀察、勒戒後，認無繼續
    施用毒品之傾向，經台灣桃園地方法院檢察署檢察官於八十八年三月五日以八十
    八年度偵字第二七一一號為不起訴處分確定後，復因施用第二級毒品安非他命案
    件，經送觀察、勒戒後，認有繼續施用毒品之傾向，改送強制戒治，於八十九年
    三月九日，經本院以八十九年度易字第三二三號判處有期徒刑四月，如易科罰金
    ，以三百元折算一日，於八十九年九月三十日判決確定，此有台灣桃園地方法院
    檢察署刑案資料查註紀錄表暨本院判決各一紙在卷足憑，其三犯施用毒品，罪證
    明確，是被告犯行堪以認定，應予依法論科。
二、核被告所為，係犯毒品危害防制條例第十條第二項之施用第二級毒品罪。被告持
    有第二級毒品海洛因，既意在供己施用，其持有之低度行為應為施用之高度行為
    所吸收，不另論罪。又被告先後多次施用第二級毒品犯行，時間緊接，犯罪構成
    要件相同，顯係基於概括犯意反覆為之，應依連續犯之規定以一罪論，並依法加
    重其刑。再被告於九十年六月間之某日起至九十年七月五日止，及九十年七月十
    日起至九十一年二月十九日止之施用第二級毒品安非他命犯行部分，雖未據起訴
    ，然本院認與起訴部分有連續犯之關係，屬裁判上之一罪，故本院自得併予審理
    ，併此敘明。爰審酌被告之素行、前科，甫因施用毒品，經觀察、勒戒、停止強
    制戒治後，又三犯施用毒品，戕害己身，顯無悔改之意及犯後坦承犯行態度尚稱
    良好等一切情狀，量處如主文所示之刑，以資懲儆。
三、扣案之安非他命三小包（毛重一．二公克），為第二級毒品，爰依毒品危害防制
    條例第十八條第一項前段規定沒收銷燬之。
貳、無罪部分：
一、公訴意旨另以：除如前所述外，被告於八十九年七月九日，至台灣桃園地方法院
    檢察署觀護人室報到，經採集尿液送驗結果亦呈嗎啡陽性反應，因認被告另涉毒
    品危害防制條例第十條第一項之施用第一級毒品罪嫌。
二、按犯罪事實應依證據認定之，無證據不得推定其犯罪事實。又不能證明被告犯罪
    者，應諭知無罪之判決，刑事訴訟法第一百五十四條、第三百零一條第一項前段
    分別定有明文。而認定不利於被告之事實，須依積極證據，苟積極證據不足為不
    利於被告事實之認定時，即應為有利於被告之認定，更不必有何有利之證據。又
    告訴人之指訴係以使被告受刑事訴追為目的，是其陳述是否與事實相符，仍應調
    查其他證據以資審認，最高法院著有判例可循（最高法院三十年上字第八一六號
    、五十二年台上字第一三００號判例參照）。
三、訊據被告甲○○堅決否認有施用第一級毒品之犯行，辯稱：伊於九十一年一月中
    旬時才開始施用海洛因，之前並無施用海洛因之習慣等語。經核公訴人認被告右
    揭犯行，係以台灣檢驗科技股份有限公司檢驗報告為論據。惟查，被告於八十九
    年七月九日，至台灣桃園地方法院檢察署觀護人室報到時所採集之尿液經送檢驗
    結果，被告之尿液初步以ＥＬＡ酵素免疫分析法檢驗雖呈嗎啡陽性反應，但經該
    公司以ＧＣ／ＭＳ氣象層析／質譜儀法確認檢驗結果，呈可待因陽性反應，此有
    台灣檢驗科技股份有限公司檢驗報告一紙在卷可稽。而可待因雖屬毒品危害防制
    條例所稱「毒品」之一，惟須可待因及其製劑含量每一百毫升（或一百公克）五
    公克以上者，始為毒品危害防制條例第十條第二項所稱之「第二級毒品」，如屬
    可待因製劑含量每一百毫升（或一百公克）一公克以上，未滿五公克者，則屬「
    第三級毒品」而已，而不為毒品危害防制條例第十條第二項所為處罰之對象，此
    觀諸毒品危害防制條例附表所為「第二級毒品第三十三項」、「第三級毒品第十
    六項」之分類及毒品危害防制條例第十條第二項之規定即明，公訴人認屬毒品危
    害防制條例第十條第一項所稱「第一級毒品」，容有誤會。茲被告於右揭時地遭
    查獲後之採尿送請鑑定結果，雖確係呈可待因陽性反應，惟並未扣得被告當時所
    施用之可待因或其製劑在案，則僅憑被告上開採尿之鑑定結果，自尚不足供認定
    被告於右揭時地究係施用第二級毒品或第三級毒品之可待因或其製劑，蓋二者均
    有於施用後遭採尿鑑定出呈可待因陽性反應之可能，此有行政院衛生署管制藥品
    局九十年二月二十七日管檢字第九二０五五號函影本乙份可佐，而施用第三級毒
    品可待因製劑之行為，復非毒品危害防制條例第十條第二項之處罰對象，有如上
    述，此外，復查無其他積極事證足資證明被告於右揭時地確係施用第二級毒品可
    待因或其製劑，而經採尿呈可待因陽性反應之結果，是依罪疑為輕之原則，應尚
    不足逕認被告於右揭時地確亦有施用第二級毒品可待因或其製劑之行為，至為顯
    然，公訴人此部分所訴，容有誤會，爰另為無罪之諭知，附此敘明。
四、移送併辦意旨（台灣新竹地方法院檢察署九十一年度毒偵字第三一三號）另以被
    告於九十一年二月十九日，在新竹地區某處施用第一級毒品海洛因，因認亦涉毒
    品危害防制條例第十條第一項之連續施用第一級毒品罪嫌等語。經查，被告固不
    否認有上述施用第一級毒品海洛因之犯行，惟如前所述，被告於八十九年七月九
    日，至台灣桃園地方法院檢察署觀護人室報到時所採集之尿液經送檢驗結果，呈
    可待因陽性反應，並非施用第一級毒品海洛因，已另為無罪之諭知，此部分自無
    連續犯之裁判上一罪關係，故就被告施用第一級毒品部分，自應退回原檢察官另
    行偵查起訴，併此敘明。
據上論斷，應依刑事訴訟法第二百九十九條第一項前段、第三百零一條第一項，毒品
危害防制條例第十條第二項、第十八條第一項前段，刑法第十一條前段、第五十六條
，判決如主文。
本案經檢察官呂寧莉到庭執行職務。
中      華      民      國    九十一    年      四      月     十一     日
                              臺灣桃園地方法院刑事第二庭
                                  法  官  曾 正 耀
右正本證明與原本無異。
如不服本判決，應於判決送達後十日內向本院提出上訴狀( 應附繕本 )，上訴於
臺灣高等法院。
                                   書記官  文 巧 雲
中        華        民        國九十一   年     四    月     十一    日
附論罪科刑依據之法條：
毒品危害防制條例第十條第二項：
施有第二級毒品者，處三年以下有期徒刑。
